臺灣高等法院臺中分院刑事判決
111年度上訴字第2038號
上  訴  人  
即  被  告  林毅明


上列上訴人即被告因妨害電腦使用罪案件，不服臺灣臺中地方法
院111年度訴字第447號中華民國111年7月6日第一審判決（起訴
案號：臺灣臺中地方檢察署110年度偵字第3622號），提起上訴
，本院判決如下：
    主  文
上訴駁回。
    事  實
一、林毅明與邱淑敏原同居於臺中市○○區○○街00○0號0樓（登記
    所有權人為林毅明），2人於民國107年10月間分手，並就上
    開房屋產權互有糾紛。林毅明與邱淑敏交往期間，持有邱淑
    敏所經營琦美生活用品館（址設臺中市○○區○○路00號）之監
    視器密碼，詎林毅明竟基於無故輸入他人密碼而入侵他人之
    電腦相關設備、無故取得他人電腦相關設備之電磁紀錄之犯
    意，接續於107年12月10日晚上至翌日此段期間，未經邱淑
    敏同意而擅自輸入上開監視器之密碼，並取得其與邱淑敏於
    107年12月10日在上開店內發生糾紛之影像畫面（下稱本案
    監視器畫面），足生損害於邱淑敏。嗣因林毅明於109年3月
    9日，在其臉書帳號「Mint Lin」頁面上，刊登「2018年12
    月10日到店裡請她歸還房屋權狀的過程」之文字，並張貼上
    開監視器影像畫面及截圖，邱淑敏得知後向檢警提出告訴，
    因而查獲。
二、案經邱淑敏告訴臺灣臺中地方檢察署檢察官偵查起訴。
    理  由
壹、告訴期間之說明
一、刑法第358條至第360條之罪，須告訴乃論，此觀同法第363
    條規定自明。次按告訴乃論之罪，其告訴應自得為告訴之人
    知悉犯人之時起，於6個月內為之，刑事訴訟法第237條定有
    明文。
二、上訴人即被告林毅明（下稱被告）雖辯稱：我與陳信宏的對
    話紀錄，可以證明告訴人邱淑敏於107年12月12日就已經知
    道我有下載監視器畫面，因為陳信宏是告訴人的好友，我認
    為陳信宏應該會跟告訴人說，本案已逾越告訴期間等語。
三、惟查：
　㈠被告雖提出其與「陳信宏（阿丹）」之LINE對話紀錄截圖（
    見原審卷第55至61頁），欲證明其上開所述內容，然依照被
    告所提出之上開截圖，僅能看出被告曾傳送截圖首頁類似本
    案監視器畫面之影片，給暱稱為「陳信宏（阿丹）」之人，
    並不能證明告訴人已知悉被告擅自取得監視器電磁紀錄之事
    。而告訴人於原審審理時陳稱：上次開庭後，我有詢問陳信
    宏，陳信宏大笑說他完全不知道被告有取得我監視器檔案的
    事等語（見原審卷第81頁），即難認告訴人於107年12月12
    日已得知被告擅自取得監視器電磁紀錄之事。
　㈡被告於本院審理時另以告訴人向臺灣臺中地方法院所提出之
    刑事附帶民事訴訟起訴狀（見本院卷第107至109頁）載有告
    訴人因被告未經同意竊取公司監視影像致無心經營事業而將
    公司交付他人經營等語，可以證明告訴人早於108年4月間即
    已得知被告下載監視器畫面。然上開刑事附帶民事訴訟起訴
    狀係告訴人於111年6月10日以被告有本案妨害電腦使用之犯
    行為由，向臺灣臺中地方法院提出損害賠償之請求，此有臺
    灣臺中地方法院收文章戳可以佐證；又告訴人於上開刑事附
    帶民事訴訟起訴狀中之陳述係以被告未經同意竊取公司監視
    影像、被告於臉書上PO文影射告訴人要找人打被告並與楊世
    賢、尤錦輝等人毀謗告訴人，使告訴人身心受創，方將公司
    交付他人經營等語，並無記載告訴人於108年4月間即已得知
    被告下載監視器畫面一事，更非僅以被告無故下載監視器畫
    面為由。因此，自難以上開告訴人於111年6月10日提出之刑
    事附帶民事訴訟起訴狀認定告訴人於108年4月間即已知悉被
    告有無故下載監視器畫面之行為。
　㈢參以被告既係於109年3月9日在臉書個人頁面上張貼本案監視
    器畫面，雖然被告係將瀏覽權限設為好友，然考量被告與告
    訴人前為男女朋友關係，其2人間應有共同友人，堪認告訴
    人係因此而獲悉被告取得本案監視器畫面，則告訴人於109
    年4月30日向警方告訴被告無故取得他人電腦相關設備之電
    磁紀錄罪嫌，自未逾越告訴期間。　　
貳、證據能力之說明
    檢察官、被告於本院進行準備程序時，對於本案下述具傳聞
    性質之證據資料，均同意具有證據能力，本院審酌上開供述
    證據作成時之情況，證據之取得過程，無不當取供及證明力
    明顯過低之瑕疵，且與待證事實具有關連性，足認為得為本
    案之證據，依刑事訴訟法第159條之5第1項之規定，有證據
    能力；且本案所引用之非供述證據，亦屬合法取得，本院審
    酌該等證據作成及取得之程序均無違法之處，依法均可作為
    認定犯罪事實之證據。
參、認定犯罪事實所憑之證據及理由
    訊據被告於本院行準備程序及審理時坦白承認上開犯行，經
    核與告訴人之指訴相符，並有臉書帳號「Mint Lin」頁面截
    圖（見109他2761卷第123頁）在卷可查，足認被告前開任意
    性自白之真實性，核與事實相符，可採為證據。本案事證明
    確，被告上開犯行堪以認定，應依法論科。　　
肆、論罪之理由
一、被告行為後，刑法第358、359條雖於108年12月25日經總統
    公布施行，於同年月27日生效，然此次修法僅係依刑法施行
    法第1條之1第2項本文規定將罰金數額修正提高3倍，以增加
    法律明確性，並使刑法分則各罪罰金數額具內在邏輯一致性
    ，不生新舊法比較問題，應逕適用修正後之刑法第358、359
    條。
二、核被告所為，係犯刑法第358條之無故輸入他人密碼而入侵
    他人之電腦相關設備罪、同法第359條之無故取得他人電腦
    相關設備之電磁紀錄罪。按刑事訴訟法第95條第1 款規定訊
    問被告，經告知犯罪嫌疑及所犯所有罪名後，認為罪名應變
    更者，應再告知。此規定固為被告在刑事訴訟程序上受告知
    之權利，旨在使被告能充分行使防禦權。然被告如已知所防
    禦或已提出防禦或事實審法院於審判過程中已就被告所犯罪
    名、應變更罪名之構成要件為實質之調查者，縱疏未告知罪
    名，對被告防禦權之行使當無所妨礙（最高法院101年度台
    上字第3031號判決要旨參照）。查被告所犯刑法第358條之
    無故輸入他人密碼而入侵他人之電腦相關設備罪部分，雖起
    訴書漏載此部分起訴法條，然被告於本院審理中已坦承其是
    以自行輸入密碼之方式登入本案監視器，且本院審判期日已
    告知被告係犯上開罪名，原審雖漏未告知上開罪名，但因被
    告就此部分已進行辯解防禦（見原審卷第47頁），可認原審
    已踐行刑事訴訟法第96條、第289條等規定之調查、辯論程
    序，形式上雖未明確告知被告此部分罪名，但實質上形同業
    已告知，而無礙於其行使防禦權，且原審此部分程序上之瑕
    疵，業經本院告知上開罪名而治癒，附此敘明。
三、被告係基於單一之犯意，於密接之時、空為之，就各次輸入
    密碼之數行為、各次下載取得監視器畫面之數行為間之獨立
    性薄弱，難以強行分開，且侵害之法益同一，依一般社會通
    念及刑法評價，應視為數舉動接續實行而為包括之一行為予
    以評價，較為合理，應認屬接續犯。
四、被告係以一行為同時觸犯上開數罪名，為想像競合犯，應依
    刑法第55條規定，從一重依刑法第359條之無故取得他人電
    腦相關設備之電磁紀錄罪處斷。　　
伍、駁回上訴之理由
　　原審以被告犯無故取得他人電腦相關設備之電磁紀錄罪之犯
    行事證明確，適用相關論罪科刑之法律規定，並敘明審酌被
    告未能理性處理其與告訴人友人間之糾紛，竟未經告訴人同
    意而擅自輸入上開監視器之密碼，並取得本案監視器畫面，
    所為實屬不該；又考量被告迄未與告訴人達成和解或賠償損
    害之犯後態度；兼衡被告之智識程度、家庭經濟狀況（見原
    審卷第82頁）等一切情狀，量處罰金新臺幣（下同）3萬元
    ，並諭知如易服勞役，以1000元折算1日之折算標準。經核
    原審判決之認事用法均無違誤，量刑亦屬妥適。被告雖以本
    案已逾告訴期間為由提起上訴，惟告訴人提出本案告訴並未
    逾告訴期間，業如前述（理由欄、壹），被告上訴即為無理
    由，應予駁回。
據上論斷，應依刑事訴訟法第368條，判決如主文。
本案經檢察官康淑芳提起公訴，檢察官謝名冠到庭執行職務。
中　　華　　民　　國　　111 　年　　11　　月　　1 　　日
            刑事第三庭  審判長法  官  楊  真  明
                              法  官  邱  顯  祥
                              法  官  李  明  鴻
以上正本證明與原本無異。     
如不服本判決應於收受送達後二十日內向本院提出上訴書狀，其
未敘述上訴之理由者，並得於提起上訴後二十日內向本院補提理
由書（均須按他造當事人之人數附繕本）「切勿逕送上級法院」
。因疫情而遲誤不變期間，得向法院聲請回復原狀。         
                              書記官  陳  慈  傳  
　　　　　　　　　　　　　　　  
中　　華　　民　　國　　111 　年　　11　　月　　1 　　日

附錄本案論罪科刑法條
刑法第358條
無故輸入他人帳號密碼、破解使用電腦之保護措施或利用電腦系
統之漏洞，而入侵他人之電腦或其相關設備者，處3年以下有期
徒刑、拘役或科或併科30萬元以下罰金。

刑法第359條
無故取得、刪除或變更他人電腦或其相關設備之電磁紀錄，致生
損害於公眾或他人者，處5年以下有期徒刑、拘役或科或併科60
萬元以下罰金。